臺灣臺南地方法院刑事判決　　　　　　　　　　　　九十二年度交訴字第一八一號
　　公　訴　人　臺灣臺南地方法院檢察署檢察官
　　被　　　告　丙○○
　　　　　　　　甲○○
　　　　　　　　丁○○
右列被告等因詐欺等案件，經檢察官聲請簡易判決處刑（九十二年度偵字第四二一二
號），本院新市簡易庭認不宜以簡易判決處刑，移由本院交通法庭改依通常程序審理
，本院判決如左：
    主  文
丙○○飲用酒類，不能安全駕駛動力交通工具而駕駛，處有期徒刑肆月；又從事業務
之人，因業務上之過失致人於死，處有期徒刑壹年貳月；又共同意圖為自己不法之所
有，以詐術使人將本人之物交付，未遂，處有期徒刑參月。應執行有期徒刑壹年捌月
。緩刑肆年。
甲○○共同意圖為自己不法之所有，以詐術使人將本人之物交付，未遂，處有期徒刑
伍月，如易科罰金，以參佰元折算壹日。緩刑貳年。
丁○○共同隱匿關係他人刑事被告案件之證據，處有期徒刑參月，如易科罰金，以參
佰元折算壹日。緩刑貳年。
    事  實
一、丙○○未考領普通小型車駕駛執照，其為甲○○所經營之貨運行之員工，平日以
    駕駛小貨車載運水果為其主要工作，乃從事駕駛業務之人。於民國九十二年三月
    十七日十一時起至十三時止，在其鄰居家飲用啤酒後，業已達於不能安全駕駛動
    力交通工具之程度，竟仍於同日十四時十分許，駕駛甲○○所有之無牌照之拼裝
    小貨車，沿台南縣楠西鄉○○村○○區道路由南往北方向行駛，途經該路與三進
    路之彎道附近時，本應注意汽車行駛時，駕駛人應注意車前狀況，並隨時採取必
    要之安全措施；車輛行經彎道時，應減速慢行，作隨時停車之準備。而依當時天
    氣晴朗、日間自然光線、路面乾燥、無缺陷、道路上亦未有任何障礙物，且視距
    良好等情，客觀上亦無不能注意之情事，其能注意竟疏未減速慢行，且未注意車
    前狀況，即貿然循彎道前行。適有羅金和騎乘車牌號碼ＯＡＣ—九八七號機車，
    行駛於丙○○所駕駛之上開小貨車之對向車道，沿新社區道路○○道正擬左轉進
    入三進路。丙○○因有前述疏失，以致見到羅金和所騎乘之機車時，業已避煞不
    及，兩車因而迎面相撞，造成羅金和受有顏面撞傷之傷害，於九十二年三月十七
    日下午三時五分因顏面及顱底骨折、顱內出血而不治死亡。嗣經警到場處理，並
    當場測得丙○○吐氣所含酒精成分達每公升０‧五一毫克。丙○○於肇事後，犯
    罪未被有偵查權之公務員或機關發覺前，即向據報到場處理之警員表明係肇事者
    而自首，並進而接受裁判。
二、丙○○肇事後，通知車主甲○○，甲○○即駕駛車牌號碼ＴＬ—八一七七號自小
    貨車趕至現場。甲○○至現場後，其與丙○○思及該輛拼裝車沒有投保任何保險
    ，恐因此車禍將遭被害人家屬求償大筆賠償金，二人乃共同基於意圖為自己不法
    之所有之詐欺取財之犯意聯絡，決定以投保強制責任險及第三人責任險之上開車
    牌號碼ＴＬ—八一七七號自小貨車，替換上開肇事小貨車，以向保險公司詐領保
    險金。遂由甲○○指示與其有隱匿丙○○駕駛上開無牌照拼裝小貨車肇事之證據
    之犯意聯絡之丁○○，於警方到場前，將上開拼裝車自現場駛回甲○○所經營之
    貨運行之停車場藏放，再由甲○○將上開車牌號碼ＴＬ—八一七七號自小貨車停
    放在肇事地點，偽裝成肇事車輛。嗣經警據報趕至現場處理時，丙○○雖主動承
    認係肇事者，惟卻向警方偽稱係駕駛車牌號碼ＴＬ—八一七七號自小貨車肇事，
    使警方據之登載於交通事故調查報告表及製作丙○○之警詢筆錄，並由與甲○○
    、丙○○有詐欺犯意聯絡之甲○○媳婦陳貴冠（未經起訴），於案發後數日以上
    開車牌號碼ＴＬ—八一七七號自小貨車為肇事車輛，向該自小貨車所投保之東泰
    產物保險股份有限公司之業務人員乙○○訛報出險，申請理賠保險金（新台幣）
    二百八十萬元，使乙○○陷於錯誤，誤以為確係上開車牌號碼ＴＬ—八一七七號
    自小貨車肇事，而據以填載出險單申報出險。經台灣臺南地方法院檢察署檢察官
    勘驗現場、肇事車輛，進行現場跡證之比對後，發現明顯不符，丙○○方坦承上
    開犯行，並循線查獲甲○○及丁○○，甲○○於偵查中自白犯罪，丁○○則於本
    院審理中自白犯罪。嗣陳貴冠始向乙○○表示上開車牌號碼ＴＬ—八一七七號自
    小貨車並非肇事車，渠等詐欺取財犯行因而未遂。
三、案經台南縣警察局玉井分局報告及台灣臺南地方法院檢察署檢察官據報相驗後偵
    查起訴。
    理  由
一、右揭犯罪事實，業據被告丙○○、甲○○及丁○○於本院審理中坦承不諱，互核
    渠等所述，均屬一致，且核與證人江紀延於警詢中證述及乙○○於本院審理中證
    述情節相符（詳警卷第十六頁及本院九十三年七月十三日審判筆錄），並有道路
    交通事故調查報告表（一）（二）、道路交通事故現場圖、台南縣警察局玉井分
    局處理交通事故紀錄表及現場勘驗圖、現場、肇事車輛及現場照片四十四幀、酒
    精濃度測試紀錄表、刑法第一百八十五條之三案件測試觀察紀錄表等資料附卷可
    稽。而被害人羅金和係因本件車禍而不治死亡乙節，亦經台灣臺南地方法院檢察
    署檢察官督同檢驗員相驗明確，並製有勘驗筆錄、驗斷書及相驗屍體證明書等附
    卷可佐。按汽車行駛時，駕駛人應注意車前狀況，並隨時採取必要之安全措施；
    車輛行經彎道時，應減速慢行，作隨時停車之準備，道路交通安全規則第九十四
    條第三項、第九十三條第二款分別定有明文。查被告丙○○未經考領汽車駕駛執
    照，本即不得駕駛小貨車上路，而其既駕駛小貨車上路，對於前述交通安全規則
    自應知悉，為其應注意之事項。而肇事當時，天氣晴朗、日間自然光線、路面乾
    燥、無缺陷，道路上亦無障礙物且視距良好等情，有前開道路交通事故調查報告
    表存卷可考，足見依肇事當時情況，被告丙○○客觀上並無不能注意之情狀。詎
    被告丙○○應注意能注意，竟疏未注意車前狀況，且未減速慢行，致與被害人羅
    金和所騎乘之機車發生撞擊，造成被害人羅金和因顏面撞傷，嗣因顏面及顱底骨
    折、顱內出血而不治死亡，被告丙○○違反前揭規定之注意義務，其顯有過失至
    明。況本件經送台灣省臺南區車輛行車事故鑑定委員會鑑定結果亦同此認定，並
    鑑定被告丙○○酒醉無照違規駕駛無車牌小貨車，行經肇事地點彎道，未減速慢
    行，未注意車前狀況，為肇事原因，被害人羅金和無肇事因素，有該委員會九十
    三年三月十九日南鑑字第九三００六六號函暨檢附之鑑定意見書在卷可參。再者
    ，按酒精使用後對人體之影響，除造成自主神經系統亢奮，與認知功能之暫時性
    缺損外，與駕駛能力有關者，為對於移動景物的追蹤能力、經強光照射後恢復視
    力，及監視四周的注意力等，而此三種能力在夜間駕車尤其重要，許多人飲酒後
    因沒有可自覺的生理反應，以致腦部功能已缺損而仍不自知照常開車，此乃許多
    酒後駕車造成意外事故之主因之一（台北醫學院附設醫院精神科蔡尚穎主任論文
    「酒精對人體生理與行為之影響」參照），亦為刑法修正增訂第一百八十五條之
    三之立法理由。另刑法第一百八十五條之三所稱服用酒類或其他相類之物，不能
    安全駕駛動力交通工具之公共危險條款，則屬抽象危險犯之規定，此種抽象危險
    犯係伴隨飲酒過量駕車之行為而當然成立。換言之，只需客觀上有此種行為出現
    ，危險即視為存在，是否果真肇事，並不影響公共危險罪責之成立，然如確實因
    之駕車肇事，其刑責之明顯性，自更不待言。又參考德國、美國之認定標準，對
    於酒精濃度呼氣已達每公升０．五五毫克或血液濃度達０．一一％以上，肇事率
    為一般正常人之十倍，認為已達「不能安全駕駛」之標準；至於上揭數值以下之
    行為，如輔以其他客觀事實得作為「不能安全駕駛」之判斷，亦認為應依刑法第
    一百八十五條之三之規定移送法辦處以刑罰，此有法務部八十八年五月十八日法
    八八檢字第００一六六九號函可資參照。經查，本件被告丙○○於上述時、地，
    酒後駕駛無號牌之拼裝小貨車而與被害人碰撞，經警測試其吐氣酒精濃度達每公
    升０‧五一毫克等事實，業據其自承在卷，並有前開酒精濃度測試單在卷可按，
    而依右述道路交通安全規則之規定，被告丙○○本不得駕駛車輛，然其竟無視上
    開規定，猶駕駛小貨車外出，嗣後並因不勝酒力，致不慎撞及被害人羅金和，顯
    見肇事當時被告丙○○之注意力已無法集中，飲酒後確已影響其判斷力及肢體協
    調能力，故被告丙○○駕駛拼裝小貨車當時業已達於不能安全駕駛之程度甚明。
    又被告丙○○雖辯稱：伊對被害人羅金和之死亡雖有過失，但伊並非從事業務之
    人，自無涉犯刑法第二百七十六條第二項之業務過失致死罪云云。惟按刑法上所
    謂業務，係指個人基於其社會地位繼續反覆所執行之事務，包括主要業務及其附
    隨之準備工作與輔助事務在內。此項附隨之事務，並非漫無限制，必須與其主要
    業務有直接、密切之關係者，始可包含在業務概念中，而認其屬業務之範圍，最
    高法院八十九年台上字第八０七五號判例可資參照。經查，被告丙○○係被告甲○○所僱用，負責駕駛上開無號牌之拼裝小貨車載運水果、搬運水果等情，業據
    被告丙○○自承在卷，亦核與證人甲○○於本院具結作證證述相符（均詳前開審
    判筆錄），從而，被告丙○○係以駕駛前開小貨車為其主要業務，應無疑義。被
    告丙○○上開所辯，顯非實在。又被害人羅金和係因前述車禍而不治死亡，被告
    丙○○之過失駕駛行為與被害人羅金和之死亡結果間，具有相當因果關係，亦無
    疑義。因之，本件事證已明，被告三人之上開犯行洵堪認定，均應依法論科。
二、查被告丙○○、甲○○等人雖已著手於詐欺取財行為之實施，惟東泰保險股份有
    限公司尚未給付保險金，渠等詐欺取財犯行尚屬未遂。是核被告丙○○所為，係
    犯刑法第一百八十五條之三之酒後駕車罪、第二百七十六條第二項之業務過失致
    死罪及第三百三十九條第三項、第一項之詐欺取財未遂罪；又被告甲○○所為，
    係犯刑法第一百六十五條之隱匿證據罪及第三百三十九條第三項、第一項之詐欺
    取財未遂罪；被告丁○○係犯刑法第一百六十五條之隱匿證據罪。被告丙○○與
    甲○○就上開詐欺取財未遂罪之犯行間，有犯意聯絡及行為分擔，為共同正犯；
    被告甲○○與丁○○就上開隱匿證據罪間，有犯意聯絡及行為分擔，為共同正犯
    。又被告丙○○所犯上開酒後駕車罪、業務過失致死罪及詐欺取財未遂罪間，犯
    意各別，罪名不同，應分論併罰之。被告甲○○所犯上開隱匿證據罪及詐欺取財
    未遂罪間，有方法結果之牽連關係，應依刑法第五十五條後段之規定，從較重之
    詐欺取財未遂罪處斷。被告丙○○酒後駕車、未取得普通小型車之駕駛執照卻駕
    駛小貨車，因而致人死亡，其所犯業務過失致死罪部分應依道路交通管理處罰條
    例第八十六條第一項之規定加重其刑。被告丙○○、甲○○雖已著手詐欺取財犯
    行之實施，惟東泰保險股份有限公司既未給付保險金，其犯罪尚屬未遂，爰依刑
    法第二十六條前段之規定，按既遂犯之刑度減輕其刑。又被告甲○○於偵查中，
    而被告丁○○於本院審理中就渠等所犯隱匿證據罪部分業已自白犯行，爰均依刑
    法第一百六十六條之規定，減輕其刑。而被告丙○○肇事後未被有偵查權之公務
    員或機關發覺其為犯嫌前，留在事故現場向到場處理之員警自承犯行，進而接受
    裁判，業經被告丙○○供明在卷可憑，是被告丙○○所犯業務過失致死罪部分合
    乎自首之要件，應依刑法第六十二條前段減輕其刑，並依法先加後減之。爰審酌
    被告三人之品行、被告丙○○飲酒後竟仍駕駛小貨車在道路上行駛，其行為已嚴
    重危害往來交通安全，顯見其犯酒後駕車罪之危害非小、未注意車前狀況、未減
    速慢行之過失情節、被告丙○○與被告甲○○為圖保險金，竟由被告甲○○、丁○○隱匿肇事車輛，全然無視法紀之態度，惟事後東泰保險股份有限公司未給付
    保險金，被告丙○○業與被害人家屬達成民事和解、被告三人均業已坦承犯行等
    一切情狀，量處如主文所示之刑，被告甲○○、丁○○部分，均諭知易科罰金之
    折算標準，被告丙○○並定其應執行刑，以資懲儆。末查，被告三人前均未曾受
    有期徒刑以上刑之宣告，有台灣高等法院被告全國前案紀錄表三份在卷可佐，被
    告丙○○因一時失誤，致造成本件車禍，並與被告甲○○因一時貪慾，而被告甲○○與丁○○一時短於思慮，致觸犯本案犯行，被告丙○○於犯罪後，立即與被
    害人家屬成立民事和解，此有其所提之和解書一份在卷可稽，且被告三人均有正
    當職業，經此刑之宣告，當知所警惕，信無再犯之虞，本院認為前開對渠等所宣
    告之刑，以暫不執行為適當，爰併予宣告被告丙○○緩刑四年，被告甲○○及丁○○各緩刑二年，以啟自新。
三、不另為無罪之諭知部分：
（一）被告丙○○涉犯刑法第一百六十五條隱匿證據罪部分：
    (1)公訴意旨另認：被告丙○○與被告甲○○、丁○○就上開隱匿證據罪部分，有
      犯意聯絡及行為之分擔，而認其另涉有刑法第一百六十五條之隱匿證據罪等語
      。
    (2)按刑法第一百六十五條所謂湮滅關係他人刑事被告案件之證據，必以所湮滅者
      非其本人犯罪之證據為要件，否則縱與其他共犯有關，亦難律以該項罪名，最
      高法院二十五年上字第四四三五號判例可資參照。
    (3)經查：被告丙○○雖於警詢及偵查前階段謊稱其係駕駛上開車牌號碼ＴＬ—八
      一七七號小貨車肇事，並由被告甲○○、丁○○隱匿上開肇事之拼裝小貨車，
      然上開拼裝小貨車係被告丙○○所犯業務過失致死罪之犯罪證據，揆諸上開說
      明，亦與刑法第一百六十五條規定之構成要件未合，自難以該罪相繩，此外復
      查無其他積極證據足資認定被告丙○○有湮滅關係他人刑事被告案件之犯行，
      其犯罪自屬不能證明，原應為無罪之諭知，惟公訴意旨認此部分與被告丙○○
      涉犯刑法第三百三十九條第三項、第一項之詐欺取財未遂罪部分，有牽連犯之
      裁判上一罪之關係，爰不另為無罪之諭知。
（二）被告丁○○涉犯刑法第三百三十九條第三項、第一項之詐欺取財未遂罪部分：
    (1)公訴意旨另認：被告丁○○與被告甲○○共同隱匿關係被告丙○○業務過失致
      死案件之證據即拼裝小貨車，自與被告甲○○、丙○○就詐領保險金部分有犯
      意之聯絡及行為之分擔，應認被告丁○○另涉有刑法第三百三十九條第三項、
      第一項之詐欺取財未遂罪等語。
    (2)按犯罪事實應依證據認定之，無證據不得認定犯罪事實；又不能證明被告犯罪
      或其行為不罰者應諭知無罪之判決，刑事訴訟法第一百五十四條第二項、第三
      百零一條第一項分別定有明文。次按事實之認定應憑證據，如未能發現相當證
      據或證據不足以證明，自不能以推測或擬制之方法，以為裁判基礎。刑事訴訟
      法上所謂認定犯罪事實之證據，係指足以認定被告確有犯罪行為之積極證據而
      言，該項證據自須適合於被告犯罪事實之認定，始得採為斷罪資料。
    (3)經查：被告丁○○堅決否認涉有右揭詐欺取財未遂罪犯行，辯稱：伊不知隱匿
      上開肇事車輛之目的係為了圖謀保險金等語。證人甲○○於本院審理時到庭證
      稱：車牌號碼ＴＬ—八一七七號小貨車係伊辦理保險，丁○○並不知有保險一
      事等語，且復證稱：伊於丁○○將肇事車輛駛離後，即將車牌號碼ＴＬ—八一
      七七號小貨車開至肇事地點等語（均詳前開審判筆錄），由被告丁○○及證人
      甲○○所述，被告丁○○雖有隱匿上開肇事車輛之犯行，然由其隱匿上開車輛
      之行為觀之，是否能遽以認定被告丁○○就上開詐欺取財未遂犯行，即與被告
      甲○○、被告丙○○，有犯意聯絡及行為分擔，不無疑義。且公訴人就此並未
      提出相當之證據，本院復查無其他積極證據，足資認定被告丁○○有與被告甲○○、被告丙○○共同涉犯詐欺取財未遂犯行，是其此部分之犯罪自屬不能證
      明，原應為無罪之諭知，惟公訴意旨認此部分與被告丁○○涉犯刑法一百六十
      五條之隱匿證據罪部分，有牽連犯之裁判上一罪之關係，亦爰不另為無罪之諭
      知。
據上論斷，應依刑事訴訟法第二百九十九條第一項前段、道路交通管理處罰條例第八
十六條第一項、刑法第二十八條、第一百八十五條之三、第二百七十六條第二項、第
三百三十九條第三項、第一項、第一百六十五條、第五十五條、第五十一條第五款、
第四十一條第一項前段、第一百六十六條、第六十二條、第二十六條前段、第七十四
條第一款、罰金罰鍰提高標準條例第一條前段、第二條，判決如主文。
本案經檢察官戊○○到庭執行職務
中      華      民      國    九十三    年      七      月    二十七    日
                          臺灣臺南地方法院交通法庭
                                      審判長   法  官 吳  勇  輝
                                               法  官 蔡  直  青
                                               法  官 鄭  燕  璘
右正本證明與原本無異。
如不服本判決，應於判決送達後十日內，向本院提出上訴狀。
                                               書記官 陳  金  堂
中      華      民      國    九十三    年      七      月    二十七    日
附錄本案論罪科刑法條全文：
中華民國刑法第一百八十五條之三
服用毒品、麻醉藥品、酒類或其他相類之物，不能安全駕駛動力交通工具而駕駛者，
處一年以下有期徒刑、拘役或三萬元以下罰金。
中華民國刑法第二百七十六條
(過失致死罪)
因過失致人於死者，處二年以下有期徒刑、拘役或二千元以下罰金。
從事業務之人，因業務上之過失犯前項之罪者，處五年以下有期徒刑或拘役，得併科
三千元以下罰金。
中華民國刑法第三百三十九條
(普通詐欺罪)
意圖為自己或第三人不法之所有，以詐術使人將本人或第三人之物交付者，處五年以
下有期徒刑、拘役或科或併科一千元以下罰金。
以前項方法得財產上不法之利益或使第三人得之者，亦同。
前二項之未遂犯罰之。
中華民國刑法第一百六十五條
(湮滅刑事證據罪)
偽造、變造、湮滅或隱匿關係他人刑事被告案件之證據，或使用偽造、變造之證據者
，處二年以下有期徒刑、拘役或五百元以下罰金。
